【裁判字號】    94,易,1746
【裁判日期】    950411
【裁判案由】    傷害等
【裁判全文】
臺灣臺北地方法院刑事判決              94年度易字第1746號
公  訴  人  臺灣臺北地方法院檢察署檢察官
被      告  丁○○
選任辯護人  張立業律師
            林于椿律師
被      告  乙○○
上列被告因傷害等案件，經檢察官提起公訴（94年度偵字第1116
2號），本院判決如下：
    主  文
丁○○未指定犯人，而向該管公務員誣告犯罪，處有期徒刑伍月
，如易科罰金，以參佰元折算壹日；又傷害人之身體，處拘役伍
拾日，如易科罰金，以參佰元折算壹日。
乙○○公訴不受理。
    事  實
一、丁○○與其妻甲○○自民國89年11月間起即已分居，甲○○
    於93年9月29日因身體不適，且逢其與丁○○所生之子即兒
    童張○○（姓名年籍詳卷）生日，故託乙○○將張○○送至
    丁○○位於台北市○○路○段48巷3弄16號9樓之住處。詎乙○○於93年9月29日晚間9時許，在上址丁○○住處樓下，將
    張○○交予丁○○時，丁○○竟心生不悅而質問乙○○，並
    要求乙○○一同前往警察局說明，乙○○不從，丁○○明知
    其子張○○未遭綁架，竟基於誣告不特定人之犯意，用手機
    撥打110，以其子張○○遭綁架等語為由，請警察機關協助
    偵查妨害自由罪嫌，即未指定犯人，而誣告不特定之人涉犯
    妨害自由罪嫌。乙○○隨即離開上址於登上236號公車之際
    ，丁○○竟另行基於妨害人行使權利及傷害之犯意，強行拉
    扯乙○○，不欲乙○○搭車離去，乙○○為擺脫丁○○，即
    以腳踹之（乙○○傷害部分公訴不受理，詳如後述），丁○○亦徒手毆打乙○○，致乙○○受有左側胸部下緣及左上腹
    挫傷等傷害，並妨害乙○○行使離去之權利。嗣上開236號
    公車司機戊○○見狀，將公車駛至台北市政府警察局文山第
    一分局，員警始悉上情。
二、案經乙○○告訴暨台北市政府警察局文山第一分局報告台灣
    台北地方法院檢察署檢察官偵查起訴。
    理  由
壹、被告丁○○部分：
一、訊據被告丁○○固供承有於前揭時、地以手機撥打110報警
    陳稱其子張○○遭綁架，並於乙○○登上236號公車時拉乙○○之事實，惟矢口否認有何誣告等犯行，辯稱：其於上開
    時、地下樓開門發現其子一個人在門口，其問他何人帶你來
    ，他指旁邊，其過去看才看到乙○○，其要帶小孩上樓，乙○○抓著其子的手不讓其帶小孩走，問其如何證明是小孩的
    父親，就起爭執，當時其父親也在旁邊，其就叫父親將小孩
    帶上9樓家裡，其請乙○○去警察局說明，乙○○不願意一
    直跑，其在追的過程中打110報警，因其不是學法律的，不
    知道什麼是妨害自由，情況又很緊急，小孩被陌生人抓著手
    才心急的打電話報警說綁架，之後乙○○跑到236公車上，
    其也跟著上車，並叫他去警察局，他不願意，其就拉著他，
    乙○○用腳踹並用拳頭打其本人，整個過程中其沒有動手打
    乙○○，只有阻擋云云。經查：
（一）誣告罪部分之事實，業據告訴人乙○○指訴明確。證人甲○○於本院審理時則證稱：「... 我打電話給他（指丁○○）時，他已經回到家了，我有跟他說小孩生日，等他已
      經等很久了，且小孩已經在鬧了，丁○○跟我說有事去家
      裡找他，... 因為我人不舒服，... 想要去看醫生，就麻
      煩乙○○帶我兒子到丁○○住處，在車上我也有打手機跟
      丁○○說我會請朋友帶小孩過去，後來我自己去萬芳醫院
      ，... 警察就打我手機，說我兒子被綁架，要我趕快到警
      局一趟」、「（問：你印象中丁○○是否認識乙○○？）
      當然認識，我們結婚時乙○○也有包禮，我小孩滿月時還
      有送禮，也見過好多次面，乙○○也去過我們家」等語（
      見本院95年3月28日筆錄第8、9頁）；證人即丁○○、甲○○之子張○○於偵查中亦證稱：「（問：乙○○有沒有
      帶你回爸之家過？）有的，他有獨自帶我回爸爸的家，次
      數我忘了，也有和我媽媽一起到我爸爸的家，次數我也不
      記得了」、「（問：93年9月29日晚上，蛋頭叔叔〈指乙○○〉有無帶你回爸之家？）有的」、「（問：到達爸爸
      之家時，蛋頭叔叔有沒有拉著你的手不讓你進爸的家？）
      沒有」、「（問：當時你是否有哭？）當日我並沒有哭」
      等語（見94年度偵字第11162號卷第66、67頁）。足見被
      告丁○○與乙○○於本案發生之前即認識，並知悉乙○○
      係甲○○之友人，且乙○○於前揭時、地並未抓著張○○
      的手不讓被告丁○○帶上樓甚明，則被告丁○○之子張○○當時並未遭人綁架或妨害自由，其應無誤認張○○遭綁
      架之可能；被告丁○○猶於前揭時、地用手機撥打110，
      未指明犯人，以其子張○○遭綁架等語為由，請警察機關
      協助偵查妨害自由罪嫌，有台北市政府警察局文山第一分
      局受理各類案件紀錄表附卷可稽（見93年度他字第8922號
      卷第5頁），顯見被告丁○○確有明知其子張○○未遭綁
      架或妨害自由，乃未指定犯人，而誣告不特定人涉犯妨害
      自由罪嫌之誣告故意及犯行至明。
（二）被告丁○○雖辯稱：係乙○○抓著其子的手不讓其帶小孩
      走，其出於心急報警而無犯意云云，並舉證人即其父丙○○為證。然證人丙○○於本院審理時證稱：「（問：你下
      去時看到何情況？）我兒子丁○○先下去，問我孫子你怎
      麼來的，何人送你來的，這麼晚了你一個人怎麼來，我孫
      子手就指著旁邊，告訴他爸爸是那個人帶他來的，乙○○
      躲在旁邊，丁○○問乙○○是什麼人，丁○○叫我把小孩
      帶到樓上去，他要跟乙○○去警局問清楚」、「（問：你
      有無看到乙○○拉住你孫子的手？）我只有看到他們有吵
      架的意思」、「（問：當時乙○○有無牽著你孫子的手？
      ）我下樓時乙○○沒有拉著孫子的手，是我兒子拉著我孫
      子的手，但乙○○有想要帶我孫子走」「（問：乙○○當
      時有無搶你的孫子？）沒有直接拉到手」（見本院95年3
      月28日筆錄第3至6頁）；被告丁○○於本院審理時則陳稱
      ：「... 我要帶小孩上樓，乙○○抓著我兒子的手不讓我
      帶，問我如何證明是小孩的父親，就起爭執，當時我父親
      也在旁邊... 」（見本院94年12月8日筆錄第2頁）；核其
      二人就乙○○有無抓著張○○手之重要情節，供述不一致
      ，則證人丙○○之證詞，尚難採信作為有利被告之證據，
      被告此部分所辯，亦無足採。
（三）而被告丁○○確有強行拉扯乙○○，不欲乙○○搭公車離
      去，並毆打乙○○成傷，妨害乙○○行使離去權利之事實
      ，業據告訴人乙○○指訴明確；證人戊○○於本院審理時
      亦證稱：「我看到的情形是乙○○上車，丁○○抓著不讓
      他上車，乙○○上來，丁○○一直抓他，乙○○不讓丁○○抓，有用腳踢丁○○，接著在我車上跑上來，又跑下去
      ，拉拉扯扯」、「（問：你說他們拉拉扯扯，有互相推擠
      ？）就是像我們平常人打架一樣，打來打去」、「（問：
      你說看到他們二人打來打去，可否確認丁○○有無出拳或
      用腳踢乙○○？）我看到的情形兩人都打來打去」、「（
      問：剛開始先拉人的是否丁○○？）是」等語（見本院95
      年3月28日筆錄第10、11頁）；並有財團法人天主教耕莘
      醫院95年2月8日耕醫病歷字第0950020052號函所附乙○○
      於93年9月29日就診之病歷及診斷證明書影本附卷可稽（
      見本院卷）。且上開診斷證明書記載乙○○受有如事實欄
      所示之傷害，核與其指訴被告丁○○對其傷害情節及受傷
      情狀相符；況乙○○之驗傷時間係其受傷當日，此有前揭
      病歷及診斷證明書可稽。足認前揭告訴人乙○○指訴，及
      證人戊○○證述乙○○遭被告丁○○抓著不讓他上車、被
      告丁○○與乙○○二人互毆等情，堪予採信，被告丁○○
      確有強制及傷害行為；是被告丁○○所辯其沒有動手打乙○○只有阻擋云云，無非避就之詞，要無足取。
（四）綜上所述，被告丁○○上開所辯，顯係卸責之詞，不足採
      信。本件事證明確，被告前揭犯行，洵堪認定。
二、核被告丁○○所為，係犯刑法第171條第1項之未指定犯人誣
    告罪、同法第304條第1項之強制罪、同法第277條第1項之傷
    害罪。其所犯強制罪及傷害罪間，有方法結果之牽連關係，
    應依刑法第55條規定，從較重之傷害罪處斷。又其所犯未指
    定犯人誣告罪及傷害罪間，犯意各別，罪名不同，應分論併
    罰。又強制罪部分雖未據檢察官起訴，然該部分事實與檢察
    官起訴之傷害事實具有牽連犯之裁判上一罪關係，為起訴效
    力所及，本院自應併予審究。爰審酌被告丁○○明知其子張
    ○○未遭綁架或妨害自由，竟誣告不特定人涉犯妨害自由罪
    嫌，已使國家偵查機關開始無益之調查程序，並妨害乙○○
    行使離去之權利，且與乙○○互毆致乙○○成傷，及其犯罪
    之動機、目的、方法、手段，且危害告訴人乙○○之權益及
    犯罪後否認犯行之態度等一切情狀，分別量處如主文所示之
    刑，並均諭知易科罰金之折算標準。
貳、被告乙○○部分：
一、公訴意旨略以：被告乙○○於前揭時間，於登上前揭236號
    公車後，為擺脫丁○○，即以腳踹之，致丁○○受有左大腿
    挫傷併疼痛之傷害；因認被告乙○○涉犯刑法第277條第1項
    之傷害罪嫌。
二、按告訴乃論之罪，應自得為告訴之人知悉犯人之時起6個月
    內為告訴，如逾告訴期間始行起訴者，法院應諭知不受理判
    決，此為刑事訴訟法第237條、第303條第3款所明定。而刑
    法第277條第1項之傷害罪嫌，依同法第287條前段規定，須
    告訴乃論。
三、經查，本件被告乙○○傷害告訴人丁○○之時間係於93年9
    月29日，雖當天雙方均至台北市政府警察局文山第一分局，
    惟當日雙方均未提出告訴，有記載：「可能之法律追訴問題
    雙方再自行提出追訴」等語之台北市政府警察局文山第一分
    局受理各類案件紀錄表及員警工作紀錄簿可稽（見93年度他
    字第8922號卷第5、6頁），告訴人丁○○遲至94年4月13日
    始行提起本件告訴，有警詢筆錄在卷可按（見94年度偵字第
    11162號卷第8頁），已逾6個月之告訴期間，依前揭說明，
    應諭知不受理之判決。
據上論斷，應依刑事訴訟法第299條第1項前段、第303條第3款，
刑法第171條第1項、第304條第1項、第277條第1項、第55條、第
41條第1項前段，罰金罰鍰提高標準條例第1條前段、第2條，判
決如主文。
本案經檢察官黃于真到庭執行職務。
中    華    民    國    95    年    4     月    11    日
                    刑事第七庭  審判長法  官  梁耀鑌
                                      法  官  蔡守訓
                                      法  官  蕭清清
以上正本證明與原本無異。
如不服本判決，應於判決送達後10日內向本院提出上訴狀。
                                      書記官  劉麗英
中    華    民    國    95    年    4     月    13    日
附錄本案論罪科刑法條：
刑法第171條
未指定犯人，而向該管公務員誣告犯罪者，處1年以下有期徒刑
、拘役或300元以下罰金。
未指定犯人，而偽造、變造犯罪證據，或使用偽造、變造之犯罪
證據，致開始刑事訴訟程序者，亦同。
刑法第277條
傷害人之身體或健康者，處3年以下有期徒刑、拘役或1千元以下
罰金。
犯前項之罪因而致人於死者，處無期徒刑或7年以上有期徒刑；
致重傷者，處3年以上10年以下有期徒刑。
刑法第304條
以強暴、脅迫使人行無義務之事或妨害人行使權利者，處3年以
下有期徒刑、拘役或300元以下罰金。
前項之未遂犯罰之。


司法院資訊處製作；財團法人民間司法改革基金會備份。
